【裁判字號】    92,易,70
【裁判日期】    920610
【裁判案由】    傷害等
【裁判全文】
臺灣宜蘭地方法院刑事判決                          九十二年度易字第七號
    公  訴  人  臺灣宜蘭地方法院檢察署檢察官
    被      告  乙○○
    選任辯護人  羅明宏律師
    被      告  甲○○原名林.
右列被告等因傷害等案件，經檢察官提起公訴 (九十一年度偵字第二○七九號)，本
院判決如左：
    主  文
乙○○傷害人之身體，處拘役貳拾日。如易科罰金，以參佰元折算壹日；又以加害生
命之事，恐嚇他人致生危害於安全，處拘役參拾日。如易科罰金，以參佰元折算壹日
。應執行拘役肆拾日，如易科罰金，以參佰元折算壹日。
甲○○傷害人之身體，處拘役拾日。如易科罰金，以參佰元折算壹日。
    事  實
一、甲○○係韋億有限公司（下稱韋億公司）負責人，承包臺北縣貢寮鄉疏浚工程，
    將其中怪手作業工程轉包乙○○。工程完工後，甲○○與乙○○因工資數額發生
    爭議。乙○○於民國九十一年七月十一日上午十時許，至韋億公司位於宜蘭縣蘇
    澳鎮○○○○○道旁砂石場辦公室，索取工資，適甲○○進入該辦公室，乙○○
    即基於恐嚇之犯意，對甲○○稱：「工資錢還差四鐘頭，你不跟我算清楚，就要
    讓你死得很難看」等詞，致甲○○心生畏懼。惟甲○○仍反駁：「如果有問題，
    你就先不要領，票先還我」。乙○○一時氣憤，基於傷害之犯意，將甲○○推至
    牆邊，二人開始扭打，甲○○亦基於傷害之犯意，用手勒住乙○○脖子，乙○○
    遂張口咬甲○○右手臂，使甲○○受有右上臂挫傷、下背部扭傷之傷害，乙○○
    亦受有左後頸部挫傷之傷害。
二、案經乙○○、甲○○訴請宜蘭縣警察局蘇澳分局報請台灣宜蘭地方法院檢察署檢
    察官偵查起訴。
    理  由
一、訊據被告乙○○對傷害甲○○之事實，坦承不諱，惟矢口否認有恐嚇犯行，辯稱
    ：並未對甲○○稱讓他「死得很難看」；甲○○則矢口否認有傷害犯行。經查：
（一）被告乙○○於偵查中陳稱：「九十一年七月十一日當天，是會計小姐叫我過去
   ，拿已經開好的支票給我，我把發票拿給她看，覺得錢有差異，老闆甲○○剛
      好進來，我告訴他金額總數有差異，他說支票還我，我就說發票還我，是他先
      動手勒住我脖子，我就咬他右手臂，我沒有恐嚇他」等語。被告甲○○於偵查
      中則以：「九十一年七月十一日他來跟會計小姐請款，他跟我說如果不把錢算
      清楚，要讓我死得很難看，我害怕就叫他等協議好再取票，他把支票交還會計
      時，破口大罵，把我推到牆邊，咬我右手臂內側，當時我手臂內側已被乙○○
      咬住如何能再勒住乙○○的脖子」等詞，二人就傷害情節所述各異。惟查，
  １、被告乙○○所受傷害為左後頸部挫傷，被告甲○○所受傷害為右上臂挫傷、下
      背部扭傷，有診斷證明書各一紙及被告甲○○手臂受傷照片一幀為證。
  ２、本院於開庭時依被告甲○○所述傷害過程模擬，模擬情形為：甲○○在牆邊，
      身體往後傾斜，作勢傾倒，雙手往上方兩旁開，乙○○在甲○○前方，乙○○
      站立高度與甲○○雙手舉起的位置，大致同高。被告甲○○對此之陳述為：當
      時被告乙○○將伊推到牆壁，身體往後傾斜，即將傾倒，被告乙○○即趁機咬
      住伊右上臂云云。惟查，苟如被告甲○○所述，被告乙○○已將之推至牆壁，
      而被告甲○○已將傾倒，且雙手向兩旁張開（為一般人為保持平衡之姿態），
      苟被告乙○○欲毆打被告甲○○，當係輕而易舉，何必張口咬住被告甲○○之
      右上臂，而使自己之頭部陷於可受攻擊之危險情況。且依一般男子打鬥情形，
      多以拳腳相向，除非為防禦之行為，否則在攻擊之行為顯少有以口咬人之舉動
      ，是被告甲○○之陳述顯不符常情。
  ３、又本院依被告乙○○所述傷害過程模擬，模擬情形為：乙○○在前，甲○○在
      後，乙○○背對甲○○。甲○○以右手臂往前勒住乙○○的頸部，手肘位置在
      乙○○下巴處，乙○○作勢咬甲○○所指出傷口位置。被告乙○○對此之陳述
      為：當時因被告甲○○勒住伊頸部，難以呼吸，才張口咬住被告甲○○手臂。
      經查，被告甲○○受傷位置，在右上臂靠近手肘關節內側處，此為被告二人所
      不爭，並有上開照片可參。衡諸常情，靠近手肘關節內側處，在一般打鬥情形
      ，並不暴露於可受攻擊之範圍，該處應較難受傷。在被告乙○○所模擬之情形
      ，因被告甲○○係自後往前勒住被告乙○○之頸部，此時則有可能受有上開咬
      傷。又被告甲○○雖辯稱如果是勒緊頸部，不可能咬在該處。惟被告乙○○頸
      部遭勒住，當不可能毫無反抗，是被告乙○○模擬伊將被告甲○○之右手從頸
      部抬起至其下巴部位，再作勢張口咬住，該位置即與被告甲○○受傷位置大致
      相符，是應認被告乙○○之陳述，較符合真實。
  ４、證人楊惠華於警訊時證稱：「於九十一年七月十一日上午九時許，乙○○至辦
      公室內找我領工資，．．．他收了支票後，過一會兒老闆便進來了，他看見老
      闆使以台語跟他說：『工資錢還差四個鐘頭，你不跟我算清楚，就要讓你死得
      很難看』等語。然後老闆說，『如果有問題，你先把支票還給我，不要領』，
      乙○○使把支票拿出來放在我桌上後，將我老闆推向我辦公室後面，便打起來
      ，但他們如何打，如何咬傷我就沒有看到了。」於偵查中亦證稱：「．．．當
      天乙○○就帶發票來公司領錢，我就拿開好的票給他，他要走時，老闆剛好進
      來，他跟老闆說差額要補給他，不然就要讓他死得很難看，老闆就說不然你就
      先不要領，票先還我，乙○○就把支票丟在桌上，把老闆往後推，他們就開始
      互相拉扯」等語，並經結證在卷。證人楊惠華雖為韋億有限公司之受僱人，惟
      其於警訊及偵查中之陳述均屬一致，應屬可採。
  ５、綜合上情，本件傷害過程應係被告乙○○先出手推被告甲○○，二人基於傷害
      之犯意互相推打，嗣被告甲○○勒住被告乙○○頸部，被告乙○○又張口咬住
      被告甲○○之右手臂。事證明確，被告二人之傷害犯行應堪認定。
（二）另被告乙○○於上開時、地，以「如果不把差額算清楚，要讓你死得很難看」
      等語，恐嚇被告甲○○等事實，業據被告甲○○指訴在卷，核與證人楊惠華之
      上開證述相符。被告乙○○辯稱並未口出上開言語，顯不足採。雖被告甲○○
      於收受該惡害之通知後，反以：「如果有問題，你先把支票還給我，不要領」
      等語相激，足見依當時被告甲○○主觀之感知，其受被告乙○○之威嚇話語之
      影響非鉅，惟被告甲○○既於偵查中及本院審理時陳稱就上開言詞已感不安，
      且被告乙○○之上開言詞，在客觀上足使一般人認為構成威脅，致生活狀態陷
      於不安，是堪認被告甲○○確有心生畏懼。事證明確，被告乙○○恐嚇犯行亦
      堪認定。
二、核被告乙○○所為，係犯刑法第三百零五條之恐嚇及同法第二百七十七條第一項
    之傷害罪；被告甲○○所為，係犯同法第二百七十七條第一項之傷害罪。又被告
    乙○○所涉上開二罪，犯意各殊，構成要件不同，且被告乙○○係先對被告甲○
    ○出口恐嚇，經聽聞被告甲○○反言相激後，始動手推打甲○○，足見其傷害犯
    行與恐嚇行為並無何方法結果之牽連關係，應予分論併罰，公訴人認該二罪有方
    法結果之牽連犯關係，應從一重處斷，容有未洽。爰審酌本件原屬細故，因工資
    糾葛，尚非無端生隙之犯罪情節，惟被告乙○○因認未得足額工資，不思以理性
    方式解決爭端，反放言恐嚇，並先行出手傷害，而被告甲○○不甘受被告乙○○
    暴力相推，亦以強力勒住被告乙○○頸部，並衡量該二人所受之傷害手段及受傷
    程度，及被告乙○○為勞動階級、被告甲○○為公司負責人之生活狀況、智識程
    度，及被告乙○○對傷害犯行表示悔意，並願尋求和解，惟被告甲○○認被告乙
    ○○未能提供確實保證，以致無法達成和解等情，併二人犯罪後之態度等一切情
    狀，量處如主文所示之刑，及諭知易科罰金之折算標準。並就被告乙○○部分定
    應執行刑。
三、公訴意旨另以：被告乙○○基於概括犯意，先於民國九十一年六月十一日至十三
    日，連續二次撥打電話恐嚇甲○○稱：「如果不把錢開出來，要讓你好看」等語
    ，因認被告乙○○涉有恐嚇犯行。然查：
（一）按犯罪事實應依證據認定之，無證據不得推定其犯罪事實，刑事訴訟法第一百
      五十四條定有明文。告訴人之告訴，係以使被告受刑事訴追為目的，是其陳述
      是否與事實相符，仍應調查其他證據以資審認。（最高法院五十二年度台上字
      第一三○○號判例參照）。而認定犯罪事實之證據，係指足以證明被告確有犯
      罪行為之積極證據而言；其為訴訟上之證明，須於通常一般之人均不致有所懷
      疑，而得確信其為真實之程度，始得據為有罪之認定。
（二）公訴人認被告乙○○涉有上開犯行，無非以告訴人甲○○之指訴為據。訊據被
      告乙○○則矢口否認有上開恐嚇犯行。經查，此部分除告訴人甲○○之指訴，
      並無其他證據可佐。又證人楊惠華於偵查中，亦僅稱：「被告乙○○之前打電
      話來二次，他說得很難聽」，是依其證述，尚難做為被告乙○○有出言恐嚇之
      佐證。是應認此部分之犯罪行為不能證明，惟公訴人此部分與上開論罪科刑之
      恐嚇犯行，有連續犯之裁判上一罪關係，爰不另為無罪之諭知。
據上論斷，應依刑事訴訟法第二百九十九條第一項前段，刑法第二百七十七條第一項
、第三百零五條、第五十一條第六款、第四十一條第一項，罰金罰鍰提高標準條例第
一條前段、第二條，判決如主文。
本案經檢察官郝中興到庭執行職務
中      華      民      國      九十二      年      六      月    十    日
                                        臺灣宜蘭地方法院刑事第一庭
                                            法  官  謝  佩  玲
右正本證明與原本無異。
如不服本判決，應於判決送達後十日內向本院提出上訴狀( 應附繕本 )。
                                            書記官  林  慶  生
中      華      民      國      九十二      年      六      月    十一  日
附錄法條：
中華民國刑法第二百七十七條第一項
傷害人之身體或健康者，處三年以下有期徒刑、拘役或一千元以下罰金。
中華民國刑法第三百零五條
以加害生命、身體、自由、名譽、財產之事，恐嚇他人致生危害於安全者，處二年以
下有期徒刑、拘役或三百元以下罰金。


司法院資訊處製作；財團法人民間司法改革基金會備份。
